臺灣臺北地方法院民事判決　　　　　　　　　　　　九十一年度訴字第一四八○號
　　原　　　告　　台灣銀行
　　法定代理人　　乙○○
　　訴訟代理人　　丙○○
　　複　代理人　　庚○○
　　法定代理人　　己○○
　　被　　　告　　丁○○
　　　　　　　　　甲○○
　　　　　　　　　戊○○
右當事人間請求清償借款事件，本院判決如左：
    主      文
被告應連帶給付原告新台幣壹佰貳拾玖萬壹仟陸佰伍拾柒元，及如附表所示之利息、
違約金。
原告其餘之訴駁回。
訴訟費用由被告連帶負擔。
    事      實
甲、原告方面：
  一、聲明：被告應連帶給付新台幣（下同）一百二十九萬一千六百五十七元，及如
      附表一所示之利息、違約金。
  二、陳述：
  （一）被告台園資訊股份有限公司邀同其餘被告為連帶保證人，於民國八十八年四
        月二十三日向原告借用三百萬元，約定借款期限為一年，自八十三年四月二
        十三日起至八十九年四月二十三日止，於借用後每滿一個月付息一次，到期
        還清本金，其中一百五十萬元部分，利息按週年利率百分之八點七計算，其
        餘一百五十萬元部分，按週年利率百分之七點九五計算，上開利率係訂約時
        原告基本放款利率另分別加碼週年利率百分之一點五、零點七五訂定，並於
        原告調整基本放款利率時，自調整日起，按調整後之基本放款利率及加碼年
        率浮動計息，該項加碼年率自訂約後每滿三個月按當時原告「基本放款利率
        加碼細則」之規定調整，並約定被告台園資訊股份有限公司倘不依期還本或
        付息，除願就遲延還本部分，自遲延時起按本借款利率給付遲延利息外，並
        應就遲延還本付息部分，本金自到期日起，利息自付息日起，照應還款額，
        逾期六個月以內者，按上開利率百分之十，逾期超過六個月者，按上開利率
        百分之二十計付違約金。
  （二）被告復於八十九年四月二十三日與原告約定展延清償期為九十三年四月二十
        三日，並約定積欠本金部分，依四年期間按月平均攤還本金，每期攤還四萬
        一千六百六十七元，共四十八期，最後一期攤還四萬一千六百五十一元，利
        息則按月繳付，該借款利息移送信保基金部分、未移送信保基金部分，分別
        按週年利率百分之八點二、百分之八點九五計算，上開利率係訂約時原告基
        本放款利率另分別加碼週年利率百分之一、一點七五訂定，並於原告基本放
        款利率調整時，自調整日起，按調整後之基本放款利率及加碼年率浮動計息
        ，該項加碼年率自訂約後每滿六個月按當時原告「基本放款利率加碼細則」
        之規定調整，被告如有一期未依約還本或付息，即喪失分期攤還之權益，全
        部債務視同到期，應立即清償，並照原告現在及將來規定給付遲延利息外，
        遲延還本付息部分，本金自到期日起，利息自付息日起加計違約金（現在遲
        延還本付息違約金照應還款額，自應還款之日起，逾期六個月以內者，按上
        開利率百分之十，逾期超過六個月者，按上開利率百分之二十計算；遲延利
        息按當時本借款利率計算）。
  （三）詎被告台園資訊股份有限公司僅按期繳付本息至九十年九月二十二日，尚餘
        本金一百二十九萬一千六百五十七元及其利息、違約金未迄清償，迭經催討
        無效，被告丁○○、甲○○及戊○○為連帶保證人，依法應負連帶保證責任
        ，為此依據消費借貸及連帶保證之法律關係提起本件訴訟。
  三、證據：提出放款借據（定期方式專用）、增補借據、台灣銀行圓山分行放款保
      證明細登錄卡、台灣銀行留存印鑑卡、利率資料、台灣銀行匯入匯款庫款轉移
      用紙影本及台灣銀行放款科目別當日收付累計數查詢單影本等件為證。
乙、被告方面：
  一、被告台園資訊股份有限公司、丁○○及甲○○方面：
      被告台園資訊股份有限公司、丁○○及甲○○經合法通知，未於言詞辯論期日
      到場，亦未提出書狀作何聲明或陳述。
  二、被告戊○○方面：
      被告戊○○未於言詞辯論期日到場，惟據其於準備程序期日所為聲明、陳述：
  （一）聲明：請求駁回原告之訴。
  （二）陳述：伊對事實不爭執，只是連帶保證人等語。
    理      由
一、本件被告均未於言詞辯論期日到場，核無民事訴訟法第三百八十六條所列各款情
    形，應依原告之聲請，由其一造辯論而為判決。
二、本件原告主張之事實，為被告戊○○所不爭執，並有核與事實相符之放款借據（
    定期方式專用）、增補借據、台灣銀行圓山分行放款保證明細登錄卡、台灣銀行
    留存印鑑卡、利率資料、台灣銀行匯入匯款庫款轉移用紙影本及台灣銀行放款科
    目別當日收付累計數查詢單等件為證。按當事人對於他造主張之事實，於言詞辯
    論期日不爭執者，視同自認。當事人對於他造主張之事實，已於相當時期受合法
    之通知，而於言詞辯論期日不到場，亦未提出準備書狀爭執者，準用第一項之規
    定，民事訴訟法第二百八十條第一項、第三項分別定有明文，原告起訴狀繕本、
    聲請狀繕本、準備程序筆錄繕本、本院九十一年七月二十四日之言詞辯論通知書
    均已分別合法送達於被告，足認已於相當時期合法通知被告，被告台園資訊股份
    有限公司、丁○○及甲○○經合法通知，於言詞辯論期日不到場，亦未提出準備
    書狀爭執，依上開規定，視同自認原告主張之事實。被告戊○○雖辯稱：伊只是
    連帶保證人等語，核彼對於上開借據上之簽名及印文俱不否認其為真正，亦不否
    認其有為被告台園資訊股份有限公司為保證行為之事實，是所辯無解其連帶保證
    之責。綜上所述，原告上開主張，堪信為真正。
三、按借用人應於約定期限內，返還與借用物種類、品質、數量相同之物；遲延之債
    務，以支付金錢為標的者，債權人得請求依法定利率計算之遲延利息，但約定利
    率較高者，仍從其約定；當事人得約定債務人不履行債務時，應支付違約金，民
    法第四百七十八條、第二百三十三條第一項、第二百五十條第一項分別定有明文
    。又連帶保證者，乃保證人與主債務人連帶負債務履行責任之保證，具有連帶債
    務之性質。又保證債務，除契約另有訂定外，包含主債務之利息、違約金、損害
    賠償及其他從屬於主債務之負擔；數人保證同一債務者，除契約另有訂定外，應
    連帶負保證責任；另連帶債務之債權人，得對債務人中之一人或數人，同時或先
    後請求全部或一部之給付，民法第七百四十條、第七百四十八條、第二百七十三
    條第一項分別定有明文。經查：
（一）本件原告主張被告台園資訊股份有限公司向其借款，屆期未為清償，已如前述
      ，被告丁○○、甲○○及戊○○為被告台園資訊股份有限公司之連帶保證人，
      則原告請求被告連帶清償，自屬有據。
（二）末按對於利息，無須支付遲延利息；違約金除當事人另有訂定外，視為因不履
      行而生損害之賠償總額，民法第二百三十三條第二項、第二百五十條第二項前
      段定有明文。本件原告另請求「被告應連帶給付自九十年十月二十四日起至清
      償日止，遲延付息部分，逾期六個月以內者，按約定利率百分之十，逾期超過
      六個月者，按約定利率百分之二十計算之違約金」部分，依系爭增補借據第三
      條固約定：「被告如有一期未依約定還本或付息，即喪失分期攤還之權益，全
      部債務視同到期，應立即清償，並照原告現在及將來規定給付遲延利息外，遲
      延還本付息部分，本金自到期日起，利息自付息日起加計違約金（現在遲延還
      本付息違約金照應還款額，自應還款之日起，逾期六個月以內者，按上開利率
      百分之十，逾期超過六個月者，按上開利率百分之二十計算：：：）」等語。
      惟違約金與遲延利息相同，均具有損害賠償之性質，依民法第二百三十三條第
      二項規定之同一法理，對於利息自亦無須支付違約金，本件系爭借款債務既已
      因被告台園資訊股份有限公司遲延繳納利息而視為到期，被告除應連帶清償全
      部借款本金外，另應負擔遲延利息及違約金，自無庸再付利息，則原告就附表
      一所載「利息違約金」部分之請求，應有未合，不應准許。
四、從而，原告依消費借貸及連帶保證之法律關係請求被告連帶給付一百二十九萬一
    千六百五十七元，及如主文所示之利息、違約金，為有理由，應予准許；其餘逾
    此範圍之「利息違約金」請求，難認有據，應予駁回。。
五、結論：本件原告之訴為一部有理由，一部無理由，依民事訴訟法第三百八十五條
    第一項前段、第七十九條但書、第八十五條第二項，判決如主文。
中　　　華　　　民　　　國　　九十一　　年　　　七　　　月　　三十一　　日
                            臺灣臺北地方法院民事第一庭
                                            審判長法　　　官  張靜女
                                                  法　　　官  蕭胤瑮
                                                  法　　　官　雷淑雯
右為正本係照原本作成
如對本判決上訴，須於判決送達後廿日內向本院提出上訴狀
中　　　華　　　民　　　國　　九十一　　年　　　七　　　月　　三十一　　日
　　　　　　　　　　　　　　　　　　　　　　　　　法院書記官　高秋芬
  附表
┌──┬──────┬───────────┬──────────────┐
│編號│  借款金額  │　利息計算期間及利率  │   違約金計算期間及利率　   │
│    │ （新臺幣） │                      │                            │
├──┼──────┼───────────┼──────────────┤
│１  │陸拾肆萬伍仟│自民國九十年九月二十三│自民國九十年十月二十四日起至│
│    │捌佰貳拾捌元│日起至清償日止，按週年│清償日止，逾期六個月以內者，│
│    │            │利率百分之八點六七計算│按上開利率百分之十，逾期超過│
│    │            │。                    │六個月者，按上開利率百分之二│
│    │            │                      │十計算。                    │
├──┼──────┼───────────┼──────────────┤
│２  │陸拾肆萬伍仟│自民國九十年九月二十三│自民國九十年十月二十四日起至│
│    │捌佰貳拾玖元│日起至清償日止，按週年│清償日止，逾期六個月以內者，│
│    │            │利率百分之七點九二計算│按上開利率百分之十，逾期超過│
│    │            │。                    │六個月者，按上開利率百分之二│
│    │            │                      │十計算。                    │
└──┴──────┴───────────┴──────────────┘
  附表一
┌──┬──────┬───────────┬──────────────┬──────────────┐
│編號│  借款金額  │　利息計算期間及利率  │本金違約金計算標準　        │利息違約金計算標準          │
│    │ （新臺幣） │                      │                            │                            │
├──┼──────┼───────────┼──────────────┼──────────────┤
│１  │陸拾肆萬伍仟│自民國九十年九月二十三│自民國九十年十月二十四日起至│自民國九十年十月二十四日起至│
│    │捌佰貳拾捌元│日起至清償日止，按週年│清償日止，逾期六個月以內者，│清償日止，逾期六個月以內者，│
│    │            │利率百分之八點六七計算│按上開利率百分之十，逾期超過│按上開利率百分之十，逾期超過│
│    │            │。                    │六個月者，按上開利率百分之二│六個月者，按上開利率百分之二│
│    │            │                      │十計算。                    │十計算。                    │
├──┼──────┼───────────┼──────────────┼──────────────┤
│２  │陸拾肆萬伍仟│自民國九十年九月二十三│自民國九十年十月二十四日起至│自民國九十年十月二十四日起至│
│    │捌佰貳拾玖元│日起至清償日止，按週年│清償日止，逾期六個月以內者，│清償日止，逾期六個月以內者，│
│    │            │利率百分之七點九二計算│按上開利率百分之十，逾期超過│按上開利率百分之十，逾期超過│
│    │            │。                    │六個月者，按上開利率百分之二│六個月者，按上開利率百分之二│
│    │            │                      │十計算。                    │十計算。                    │
└──┴──────┴───────────┴──────────────┴──────────────┘
